【裁判字號】    97,台上,3598
【裁判日期】    970731
【裁判案由】    偽造文書
【裁判全文】
最高法院刑事判決            九十七年度台上字第三五九八號
上  訴  人  甲○○
選任辯護人  王振志律師
上列上訴人因偽造文書案件，不服臺灣高等法院中華民國九十六
年十二月十九日第二審更審判決（九十六年度上更(一)字第五九七
號，起訴案號：臺灣臺北地方法院檢察署九十二年度偵字第一七
一七九號），提起上訴，本院判決如下：
    主  文
原判決撤銷，發回臺灣高等法院。
    理  由
本件原判決撤銷第一審諭知上訴人甲○○無罪之判決，改判論處
上訴人共同連續行使偽造私文書，足以生損害於公眾及他人罪刑
（處有期徒刑一年，減為有期徒刑六月）；固非無見。
惟查：一、刑法第二百十條之偽造私文書罪，以足生損害於公眾
或他人為成立要件，同法第二百十六條之行使偽造私文書罪，亦
必其所行使之私文書，具備偽造並足生損害於公眾或他人之構成
要件，始得以成立，就此犯罪構成要件之事實，自應於事實欄認
明記載，並於理由內詳為說明，始為適法。原判決於事實欄認定
上訴人與簡嘉佑、林浩豐、李嘉文等偽造集團（均另案審理）共
同基於偽造私文書後持以行使之概括犯意聯絡，由簡嘉佑等人偽
造如原判決附表（下稱附表）一所示之「雇主申請聘僱家庭外籍
監護工專用診斷證明書」（下稱診斷證明書）、巴氏量表後，交
予上訴人。另上訴人明知附表一編號１０之李建章未委託其申請聘
僱外籍勞工，竟與曾桂枝（李建章之妻，經判刑確定）共同基於
偽造私文書後持以行使之犯意聯絡，由曾桂枝交付李福成國民身
分證、健保卡予上訴人，再由上訴人偽造李建章名義之雇主聘僱
外籍勞工申請表（下稱外籍勞工申請表）。嗣上訴人持偽造之李
建章名義之外籍勞工申請表、附表一所示診斷證明書、巴氏量表
，向行政院勞工委員會（下稱勞委會）申請聘僱家庭外籍監護工
，足以生損害於李建章、附表一所示各醫院對病患就醫紀錄管理
及勞委會對於申請家庭外籍監護工資料審核之正確性等情；因而
論上訴人共同連續行使偽造私文書罪。但原判決於理由欄內就上
訴人持上開偽造之診斷證明書等行使，如何足以生損害於李建章
、附表一所示各醫院對病患就醫紀錄管理及勞委會對於申請家庭
外籍監護工資料審核之正確性，未加以論述，逕認上訴人係犯刑
法第二百十六條、第二百十條之罪（原判決正本第十五頁），自
不足為適用法律及判斷其適用是否正當之準據，難謂適法。二、
有罪之判決書，就被告主張對其有利之證據不予採納者，依刑事
訴訟法第三百十條第二款之規定，應說明其理由，否則即有判決
理由不備之違法。原判決於事實欄認定上訴人明知李建章未委託
其申請外籍勞工，竟與曾桂枝共同偽造李建章名義之外籍勞工申
請表；於理由欄貳、二、(一)係以李建章於偵查時證稱：「本件均
是我太太曾桂枝在處理，我沒有看過卷附申請表，字也不是我寫
的，我印象中沒有見過任何文件」等語，曾桂枝亦同此證述，另
上訴人亦坦承係由曾桂枝前來辦理等語，因而為上訴人不利之認
定（原判決正本第六頁）。但依卷內資料，李建章於偵查中供稱
：「我有去申請外勞，向中太人力（指中太人力資源管理顧問有
限公司，上訴人係負責人）仲介申請，我們曾經請過二個外勞，
均是由中太申請」、「（與中太仲介聯絡過？）沒有，均是我太
太在處理，我太太也沒有見過對方，均是電話聯絡」等語；另曾
桂枝供稱：「（你接洽或你先生接洽？）幾乎是我接洽」、「（
申請外勞之事有無向你先生提過？）有，他知道」等語（臺灣臺
北地方法院檢察署九十二年度偵字第三二三二號卷第十九頁、第
二十九頁）。上開供述。倘屬非虛，李建章似對本次申請外籍勞
工知情並同意，似屬有利於上訴人，能否遽謂上訴人偽造李建章
名義之外籍勞工申請表？原判決未深入究明，亦有違誤。綜上，
應認原判決仍有撤銷發回之原因。原判決其他有裁判上一罪關係
部分，基於審判不可分原則，應一併發回。
據上論結，應依刑事訴訟法第三百九十七條、第四百零一條，判
決如主文。
中    華    民    國  九十七  年    七    月  三十一  日
                      最高法院刑事第八庭
                          審判長法官  林  永  茂
                                法官  吳  昆  仁
                                法官  蘇  振  堂
                                法官  蕭  仰  歸
                                法官  何  菁  莪
      本件正本證明與原本無異
                                      書  記  官
中    華    民    國  九十七  年    八    月    七    日
                                                      V


司法院資訊處製作；財團法人民間司法改革基金會備份。
